臺灣橋頭地方法院刑事判決
110年度訴字第103號
公  訴  人  臺灣橋頭地方檢察署檢察官
被      告  吳翔化


選任辯護人  鄧藤墩律師
            劉睿揚律師
參  與  人  吳亭儀


上列被告因違反毒品危害防制條例案件，經檢察官提起公訴（10
9 年度偵字第12153 號），本院判決如下：
    主  文
吳翔化犯販賣第三級毒品未遂罪，處有期徒刑貳年。
扣案如附表編號一至二所示之物均沒收。 
吳亭儀所有未扣案之宏碁牌筆記型電腦壹台沒收，於全部或一部
不能沒收或不宜執行沒收時，追徵其價額。
    事  實
一、吳翔化明知4-甲基甲基卡西酮（Mephedrone）係毒品危害防
    制條例第2 條第2 項第3 款所定之第三級毒品，不得販賣，
    竟仍基於販賣第三級毒品以營利之犯意，於民國109 年10月
    20日12時前某時許，以如附表編號二所示其所有之蘋果牌IP
    HONE行動電話連結網際網路後分享網路，再利用其不知情之
    胞姊吳亭儀所有之宏碁牌筆記型電腦連結網際網路後，在「
    抖音（Tik Tok ）」平台公開頁面中，以「高屏教父」作為
    暱稱刊登「高雄、屏東找我（符號「飲料杯」）有沒有叫了
    就知道」之販毒訊息，及通訊軟體「微信（WECHAT）」（下
    稱微信）帳號「money_1223」作為聯繫方式，伺機販賣含有
    第三級毒品4-甲基甲基卡西酮之毒品咖啡包與不特定之人。
    嗣為蒐證目的而無購買真意之高雄市政府警察局楠梓分局（
    下稱楠梓分局）員警於109 年10月20日12時許執行網路巡邏
    勤務時，發現該則訊息，乃自同日12時30分許起，佯裝購毒
    者，透過微信與吳翔化聯繫，達成以新臺幣（下同）1,800 
    元之價格買賣含有第三級毒品4-甲基甲基卡西酮之小丑樣式
    毒品咖啡包4 包之合意，並約定在高雄市○○區○○○○○○○○0 號
    出口前交易後，吳翔化即攜帶上揭毒品，於同日14時30分許
    ，在高雄捷運新左營站2 號出口前，以如附表編號二所示其
    持用之行動電話連結網際網路，以微信與員警連繫後與員警
    碰面，交付上揭毒品咖啡包4 包與員警，嗣經員警當場表明
    身分查緝，並依法扣得吳翔化所交付如附表編號一所示之毒
    品咖啡包共4 包（純質淨重未逾5 公克）、如附表編號二所
    示其所有，用以與佯裝買家之員警聯絡販賣毒品咖啡包事宜
    之行動電話1 支（含SIM 卡1 張），吳翔化之販賣第三級毒
    品行為因而未遂，警並因而查悉上情。
二、案經楠梓分局報告臺灣橋頭地方檢察署（下稱橋頭地檢署）
    檢察官偵查起訴。
    理  由
壹、證據能力部分： 
    按被告以外之人於審判外之言詞或書面陳述，除法律有規定
    者外，不得作為證據，刑事訴訟法第159 條第1 項固定有明
    文。然被告以外之人於審判外之陳述，雖不符前4 條之規定
    ，而經當事人於審判程序同意作為證據，法院審酌該言詞陳
    述或書面陳述作成時之情況，認為適當者，亦得為證據，刑
    事訴訟法第159 條之5 規定甚明。後述所引用認定被告吳翔
    化前開犯行之證據資料，屬於被告以外之人於審判外之陳述
    者，檢察官、辯護人及被告於本院審判程序中均已同意作為
    證據（見訴字卷二第145 頁），本院審酌上開證據作成時之
    情況，並無不當取供或違反自由意志而陳述等情形，且俱核
    與本案之待證事實相關，認為以之作為本案證據係屬適當，
    依前揭規定，均具有證據能力。又下列認定本案之非供述證
    據，經查並無違反法定程序取得之情，依刑事訴訟法第158 
    條之4規定反面解釋，亦應具證據能力。
貳、認定被告犯罪事實所憑之證據及理由：
一、上揭犯罪事實，業據被告於警詢、偵查、本院準備、訊問及
    審判程序中坦承不諱（見警卷第4 至6 頁；偵卷第9 至11頁
    ；訴字卷一第35、145 、335 頁；訴字卷二第73、79至80 
    、139 、146 至147 頁），並有員警之職務報告、楠梓分局
    扣押筆錄、扣押物品目錄表、被告與員警之微信對話紀錄翻
    拍照片各1 份、查獲被告現場照片2 張在卷可參（見警卷第
    1 、9 至12、15、21至27頁），復有如附表編號一所示被告
    販賣之毒品咖啡包4 包、附表編號二所示被告用以與員警聯
    繫販毒事宜之行動電話1 支及SIM 卡1 張扣案可佐；而前揭
    扣案之毒品咖啡包4 包經鑑定後，均檢出含有第三級毒品4-
    甲基甲基卡西酮成分乙節，亦有高雄市立凱旋醫院109 年12
    月29日高市凱醫驗字第66368 號濫用藥物成品檢驗鑑定書1 
    份在卷可證（見偵卷第37至39頁），足認被告前開任意性自
    白與事實相符，堪可採為認定犯罪事實之依據。
二、又參以被告於偵查中自承：我販售本案毒品咖啡包1 包可賺
    200 元等語（見偵卷第10頁），堪認被告本案販賣毒品時，
    確有從中獲利之營利意圖無訛。
三、綜上，本案事證明確，被告犯行洵堪認定，應依法論科。 
參、論罪科刑及沒收： 
一、按4-甲基甲基卡西酮為毒品危害防制條例第2 條第2 項第3 
    款所規範之第三級毒品，未經許可，不得販賣。次按購毒者
    為協助警察辦案或員警為蒐證目的佯稱購買，而將販賣者誘
    出以求人贓俱獲，因無實際買受之真意，且在警察監視之下
    伺機逮捕，事實上亦不能真正完成買賣，則該次行為，僅能
    論以販賣未遂（最高法院90年度台上字第7030號、89年度台
    上字第3434號判決意旨參照）。查被告雖已與員警達成交易
    第三級毒品咖啡包之意思合致，並持以前往與員警交易，而
    堪認其已著手實行販賣第三級毒品之行為，然員警係為進行
    蒐證，始佯裝購毒者向被告購買，實際上並無買受該等毒品
    之真意，事實上不能真正完成買賣行為，是被告本案販賣第
    三級毒品之行為僅屬未遂。是核被告所為，係犯毒品危害防
    制條例第4 條第6 項、第3 項之販賣第三級毒品未遂罪。又
    被告本案因販賣而持有第三級毒品4-甲基甲基卡西酮之純質
    淨重合計為0.798 公克，有前揭高雄市立凱旋醫院109 年12
    月29日高市凱醫驗字第66368 號濫用藥物成品檢驗鑑定書1 
    份在卷可參，未達5 公克以上，非屬毒品危害防制條例第11
    條第5 項所處罰之犯罪行為，自無持有之低度行為被販賣之
    高度行為所吸收之問題。
二、刑之減輕部分：
  ㈠偵審中自白減輕其刑部分：
    按犯第4 條至第8 條之罪於偵查及歷次審判中均自白者，減
    輕其刑，毒品危害防制條例第17條第2 項定有明文。經查，
    被告就本案所犯之罪，於偵查及本院歷次審判中均自白犯罪
    ，已如前述，應依毒品危害防制條例第17條第2 項之規定，
    減輕其刑。
　㈡未遂部分：
　　被告雖已著手為販賣第三級毒品之實行，惟因員警係為蒐證
    目的，始佯裝購買，實際上並無購毒之真意，被告核屬未遂
    犯，已如前述，其犯罪情節較既遂犯相對輕微，爰依刑法第
    25條第2 項之規定，減輕其刑。
  ㈢刑法第59條部分：
    辯護人固以：被告本案原欲販賣之毒品數量僅4 包，毒品純
    度不高，價格為1,800 元，被告此行為與吸毒者間為賺取蠅
    頭小利之有償提供毒品以施用之差異性不大，其犯罪情節與
    大、中盤毒梟並非可等同並論，且未實際賣出即遭員警查獲
    而屬未遂，是未使毒品流出而直接嚴重危害社會治安，另被
    告為本案犯行前並無犯罪經法院科刑之前科紀錄，其僅一時
    貪圖小利而蹈陷重罪，如因此致受長期刑罰，恐不易回歸社
    會，亦非毒品危害防制條例之立法本意及刑事處罰之本質，
    若科以法定最低刑度仍嫌過重，請依刑法第59條規定減輕其
    刑等語為被告辯護。然按刑法第59條之酌量減輕其刑，必須
    犯罪另有特殊之原因與環境等等，在客觀上足以引起一般同
    情，認為即予宣告法定低度刑期尤嫌過重者，始有其適用。
    經查，被告本案所犯販賣第三級毒品罪之法定刑為是7 年以
    上有期徒刑，得併科10,000,000元以下罰金，法院就此類犯
    罪得依行為人犯罪情節之輕重為量刑之區隔，又衡諸被告自
    陳學歷為高中肄業，曾從事活動企劃工作，月入30,000多元
    ，身體健康狀況正常等情（見訴字卷二第146 頁），非無謀
    生之能力，其正值青年，卻不思以正當途徑賺取金錢，無視
    政府嚴厲查緝毒品禁令，為貪圖私利而販賣第三級毒品，所
    致毒品擴散之危險性非輕，難認其犯罪情節有何特殊之原因
    、環境而有情輕法重之情形，是就本案販賣第三級毒品之犯
    罪情狀，在客觀上既不足以引起一般同情，無顯可憫恕之處
    ，自無從依刑法第59條之規定酌量減輕其刑。至辯護人所指
    被告販賣未遂之情節、素行等，由本院於量刑時予以考量為
    已足，無予適用刑法第59條酌減其刑之必要，辯護人上開所
    辯，尚難憑採。
  ㈣綜上，被告本案所犯，同有毒品危害防制條例第17條第2 項
    及刑法第25條第2 項之二減輕事由，爰依刑法第70條規定遞
    減之。
三、爰審酌被告自述學歷為高中肄業，曾從事活動企劃工作，月
    入30,000多元，身體健康狀況正常等情，已如前述，而其時
    值青年，非無謀生之能力，卻不思循正當途徑賺取所需，明
    知含第三級毒品成分之咖啡包，為國家嚴格查禁之違禁物，
    且使用容易成癮，濫行施用，非但對施用者身心造成傷害，
    因其成癮性，常使施用者經濟地位發生實質改變而處於劣勢
    ，容易造成家庭破裂戕害國力，仍不顧販賣毒品可能造成之
    影響，著手為本案販賣第三級毒品之犯行，實應給予相當非
    難；另考量其犯後雖始終坦承犯行，然於本案審理期間兩度
    因傳喚、拘提未到而遭通緝，緝獲後再經本院以有逃亡之事
    實為由諭知羈押，有本院通緝稿2 份、押票1 份（見訴字卷
    一第129 至131 、281 至283 、341 至343 頁），足見其存
    有不願面對司法程序之心態，對自己所為難謂有深切悔悟之
    心，並審酌其欲販賣毒品之數量、價額，及本案係因員警為
    蒐證目的，始佯與被告聯繫購毒，其等間並無買賣毒品之真
    實合意，該等毒品亦不至於對外流通，而對社會造成實質危
    害；兼衡被告前揭自陳之學經歷、身體健康狀況，及需扶養
    父母之家庭生活狀況（見訴字卷二第146 頁）暨其素行（見
    臺灣高等法院被告前案紀錄表【見訴字卷二第111 至113 頁
    】）等一切情狀，量處如主文第1 項所示之刑。
四、至辯護人另以：被告年紀尚輕，前未曾因故意犯罪受有期徒
    刑以上刑之宣告，亦未染有施用毒品之惡習，有正當工作，
    因思慮不周而初犯本案，應認刑罰對其效用不大，只需為刑
    罰宣示之警示作用即為已足，非不得緩其刑之執行，並藉違
    反緩刑規定將入監執行之心理強制作用，謀求被告自發性之
    改善更新，被告經此偵審程序應已知所警惕，信無再犯之虞
    等語，請求給予被告緩刑之宣告。然被告曾因故意犯幫助洗
    錢罪，於111 年6 月30日經臺灣屏東地方法院（下稱屏東地
    院）判處有期徒刑3 月，又因故意犯傷害罪，於同年7 月20
    日經屏東地院判處有期徒刑2 月等情，有前揭臺灣高等法院
    被告前案紀錄表1 份附卷可參，且被告於本案審理期間兩度
    遭通緝，已如前述，衡諸上揭各情，堪認被告顯然欠缺守法
    觀念，且未有積極面對自己錯誤之悔悟之心，就被告所受刑
    罰之宣告並無以暫不執行為適當之情形，而不宜給予緩刑之
    宣告，辯護人上開所請，自難遽採。
五、沒收部分：
  ㈠違禁物沒收：
　⒈按違禁物，不問屬於犯罪行為人與否，沒收之，刑法第38條
    第1 項定有明文。又按毒品危害防制條例第2 條第2 項規定
    ，毒品依其成癮性、濫用性及對社會危害性分為四級，並就
    製造、運輸、販賣、意圖販賣而持有、以非法方法使人施用
    、引誘他人施用及轉讓不同品項之毒品等行為，分別定其處
    罰。至施用或持有第三、四級毒品（未逾量），因其可罰性
    較低，故未設處罰之規定。惟鑑於第三、四級毒品均係管制
    藥品，特於同條例第11條之1 明定無正當理由，不得擅自持
    有；第18條第1 項中段復規定查獲之第三、四級毒品，無正
    當理由而擅自持有者，沒入銷燬之。從而，依同條例第18條
    第1 項中段應沒入銷燬之毒品，專指查獲施用、持有第三、
    四級毒品而言；倘係查獲製造、運輸、販賣、意圖販賣而持
    有、以非法方法使人施用、引誘他人施用或轉讓第三、四級
    毒品，既屬同條例相關法條明文規定處罰之犯罪行為，即非
    該條項應依行政程序沒入銷燬之範圍。又同條例第19條第1 
    項所定「供犯罪所用之物」，係指犯第4 條至第9 條、第12
    條、第13條或第14條第1 項、第2 項之罪所用或所得之物，
    不包括毒品本身在內，是尚不得援用此項規定為第三、四級
    毒品之沒收依據。以犯第4 條第3 項販賣第三級毒品罪為例
    ，第三級毒品本身為其販賣之標的，非屬供「販賣第三級毒
    品所用之物」；必係遂行販賣該毒品使用之物，始屬「供犯
    罪（犯第4 條第3 項之販賣第三級毒品罪）所用之物」，其
    理至明。又同條例對於查獲之製造、運輸、販賣、意圖販賣
    而持有、以非法方法使人施用、引誘他人施用及轉讓第三、
    四級毒品之沒收，並無特別規定，如其行為已構成犯罪，則
    該毒品即屬不受法律保護之違禁物，應回歸刑法之適用，依
    刑法第38條第1 項規定沒收之（最高法院98年度台上字第61
    17號判決意旨參照）。
　⒉經查，扣案如附表編號一所示之毒品咖啡包共4 包，經鑑定
    後，均檢出含有第三級毒品4-甲基甲基卡西酮成分等情，業
    如前述，核均屬違禁物，且該等毒品咖啡包4 包均係被告本
    案欲販賣之毒品，皆應依刑法第38條第1 項規定宣告沒收。
    至於毒品咖啡包之包裝袋，因與其內之毒品難以完全析離，
    且無析離之實益與必要，應視同毒品，一併沒收。而鑑定時
    採樣檢測之檢體部分，既已耗損用罄而已滅失不復存在，自
    毋庸為沒收之諭知。
  ㈡供犯罪所用之物沒收：
　⒈次按犯第4 條之罪者，其供犯罪所用之物，不問屬於犯罪行
    為人與否，均沒收之，毒品危害防制條例第19條第1 項亦有
    明定。另按財產可能被沒收之第三人得於本案最後事實審言
    詞辯論終結前，向該管法院聲請參與沒收程序；第三人未為
    第1 項聲請，法院認有必要時，應依職權裁定命該第三人參
    與沒收程序；又參與人財產經認定應沒收者，應對參與人諭
    知沒收該財產之判決；認不應沒收者，應諭知不予沒收之判
    決，前項判決，應記載其裁判之主文、構成沒收之事實與理
    由，理由內應分別情形記載認定事實所憑之證據及其認定應
    否沒收之理由、對於參與人有利證據不採納之理由及應適用
    之法律，第1 項沒收應與本案同時判決，但有必要時，得分
    別為之，刑事訴訟法第455 之12第1 項、第3 項本文、第45
    5 條之26分別定有明文。
　⒉經查，扣案如附表編號二所示之蘋果牌IPHONE行動電話及其
    內SIM 卡，均係被告所有、供其與佯裝買家之員警聯絡販賣
    毒品咖啡包事宜所用之物，業據被告供承在卷（見偵卷第10
    頁；訴字卷二第79至80頁），並有前揭微信對話紀錄截圖1
    份在卷可稽，是認是被告所有供其犯本案販賣第三級毒品未
    遂罪所用之物，爰依毒品危害防制條例第19條第1 項規定宣
    告沒收之。
  ⒊次查，被告於本院審理時供稱：我是借用吳亭儀所有之宏碁
    牌筆記型電腦1 台連接如附表編號二所示行動電話所分享之
    網際網路後，上網發送本案販賣毒品之訊息及與佯裝買家之
    員警聯絡販賣毒品咖啡包事宜等語（見訴字卷一第37頁；訴
    字卷二第79至80頁），是為兼顧第三人參與訴訟程序之保障
    ，本院於111 年6 月10日裁定吳亭儀參與本案沒收程序，此
    有本院裁定1 紙在卷可考（見訴字卷二第95至96頁），參與
    人吳亭儀於本院審理時到庭參與並表示：對被告用來連絡本
    案販毒事宜之該宏碁牌電腦沒收沒有意見等語（見訴字卷二
    第148 頁），則該筆記型電腦雖未據扣案，然係供被告犯本
    案販賣第三級毒品未遂罪所用之物，仍應依毒品危害防制條
    例第19條第1 項及刑事訴訟法第455 之26條第1 項前段之規
    定，對參與人諭知沒收，並應依刑法第38條第4 項規定，於
    全部或一部不能沒收或不宜執行沒收時，追徵其價額。
據上論斷，應依刑事訴訟法第299 條第1 項前段、第455 之26條
第1 項前段，毒品危害防制條例第4 條第6 項、第3 項、第17條
第2 項、第19條第1 項，刑法第11條、第25條第2 項、第38條第
1 項、第4 項，判決如主文。　　　　　
本案經檢察官陳靜宜提起公訴，檢察官彭斐虹到庭執行職務。 
中　　華　　民　　國　　111 　年　　8 　　月　　25　　日
                  刑事第七庭    審判長法  官  周佑倫
　
                                      法  官  林新益
　
                                      法  官  蔡宜靜
以上正本證明與原本無異。
如不服本判決應於收受送達後20日內向本院提出上訴書狀，並應
敘述具體理由；如未敘述上訴理由者，應於上訴期間屆滿後20日
內向本院補提理由書（均須按他造當事人之人數附繕本）「切勿
逕送上級法院」。
中　　華　　民　　國　　111 　年　　8 　　月　　29　　日
                                      書記官  鄧思辰
附錄本案論罪科刑法條：
毒品危害防制條例第4 條第3 項、第6 項
製造、運輸、販賣第三級毒品者，處七年以上有期徒刑，得併科
新臺幣一千萬元以下罰金。
前五項之未遂犯罰之。

附表：
編號 扣案物及數量 一 毒品咖啡包4 包（均含包裝袋，印有小丑圖樣；驗前淨重分別為4.348 、3.628 、2.941 、2.681 公克，驗餘淨重分別為3.538 、2.768 、2.077 、1.722 公克） 二 蘋果牌IPHONE行動電話1 支（含門號0000000000號之SIM 卡1 張，IMEI碼：000000000000000 號） 


卷證目錄對照表 1.高雄市政府警察局楠梓分局高市警楠分偵字第10973279900 號   卷，稱警卷。 2.臺灣橋頭地方檢察署109 年度偵字第12153 號卷，稱偵卷。 3.本院110 年度訴字第103 號卷，稱訴字卷。